【裁判字號】    95,訴,2995
【裁判日期】    951031
【裁判案由】    毒品危害防制條例
【裁判全文】
臺灣高雄地方法院刑事判決              95年度訴字第2995號
公  訴  人  臺灣高雄地方法院檢察署檢察官
被      告  乙○○
上列被告因毒品危害防制條例案件，經檢察官提起公訴（95年度
毒偵字第6061號），本院判決如下：
    主  文
乙○○連續施用第一級毒品，處有期徒刑拾月，扣案之海洛因壹
包及壹盒（合計淨重陸點伍玖公克，空包裝重貳伍點捌公克），
含海洛因殘渣之殘渣袋肆只、殘渣瓶壹個、捲煙器壹個、鐵盒貳
個，均沒收銷燬之。又連續施用第二級毒品，處有期徒刑肆月，
扣案之甲基安非他命壹包（驗前淨重參肆點伍伍公克，驗後淨重
參肆點伍參公克）、壹包（驗前淨重貳點零玖公克，驗後淨重貳
點零柒公克）、貳包（合計驗前淨重貳點捌玖公克，驗後淨重貳
點捌柒公克）、吸食器壹組、玻璃球吸食器貳個、鐵盒壹個（卡
通圖案），均沒收銷燬之。應執行有期徒刑壹年，扣案之海洛因
壹包及壹盒（合計淨重陸點伍玖公克，空包裝重貳伍點捌公克）
，甲基安非他命壹包（驗前淨重參肆點伍伍公克，驗後淨重參肆
點伍參公克）、壹包（驗前淨重貳點零玖公克，驗後淨重貳點零
柒公克）、貳包（合計驗前淨重貳點捌玖公克，驗後淨重貳點捌
柒公克）、含海洛因殘渣之殘渣袋肆只、殘渣瓶壹個、捲煙器壹
個、鐵盒貳個、吸食器壹組、玻璃球吸食器貳個，均沒收銷燬之
。
    事  實
一、乙○○前因施用毒品案件，經本院以94年度毒聲字第2696號
    裁定送勒戒處所觀察、勒戒後，認無繼續施用毒品之傾向，
    於民國95年1 月20日觀察、勒戒執行完畢釋放，而經臺灣高
    雄地方法院檢察署檢察官於同年2 月10日以94年度毒偵字第
    8365號為不起訴處分確定。猶不知戒絕毒癮，明知海洛因及
    甲基安非他命分別係毒品危害防制條例第2 條第2 項第1款
    及第2 款所分別明定之第一級毒品及第二級毒品，不得持有
    、施用，竟於觀察、勒戒執行完畢釋放後5 年內，復基於施
    用第一級毒品海洛因之概括犯意，自95年5 月18日某時許起
    至同年6 月28日11時許止，每天1 次，在高雄市○○區○○
    街161 巷39號6 樓之3 住處，以將第一級毒品海洛因摻入香
    菸內吸食之方式，連續施用第一級毒品海洛因多次；另基於
    施用第二級毒品甲基安非他命之概括犯意，自95年5 月18日
    某時許起至同年6 月27日8 時許止，每2 、3 天1 次，在前
    開住處，以將第二級毒品甲基安非他命放置於玻璃球內點火
    燒烤吸食煙氣之方式，連續施用第二級毒品甲基安非他命多
    次。嗣於95年6 月28日21時許，經憲兵司令部鳳山憲兵隊持
    本院核發之搜索票（95年度聲搜字第1658號）搜索上開住處
    及乙○○身體，當場扣得海洛因1 包及1 盒（合計淨重6.59
    公克，空包裝重25.8公克），殘餘第一級毒品海洛因殘渣之
    殘渣袋4 只、殘渣瓶1 個、捲煙器1 組及鐵盒2 個（卡通圖
    案者亦殘留第二級毒品甲基安非他命及藍紫色，黑膠帶纏繞
    ），甲基安非他命1 包（驗前淨重34.55 公克，驗後淨重34
    .53 公克）、1 包（驗前淨重2.09公克，驗後淨重2.07）、
    2 包（合計驗前淨重2. 89 公克，驗後淨重2.87公克），殘
    留第二級毒品甲基安非他命之吸食器1 組、玻璃球吸食器2
    個、上開卡通圖案之鐵盒1 個，及未供施用毒品使用之電動
    攪拌器1 個、空夾鏈袋1 批、空瓶5 個、烘乾罩1 個、手機
    4 支、帳冊1 本等物，並採集乙○○尿液送驗，檢驗結果呈
    嗎啡及甲基安非他命陽性反應，而獲悉上情。
二、案經憲兵司令部鳳山憲兵隊報請臺灣高雄地方法院檢察署檢
    察官偵查起訴，經被告為有罪之陳述後，本院裁定依簡式審
    判程序審理。
    理  由
一、按除被告所犯為死刑、無期徒刑、最輕本刑為3 年以上有期
    徒刑之罪或高等法院管轄第一審案件者外，於法院行準備程
    序進行中，被告先就被訴事實為有罪之陳述時，審判長得告
    知被告簡式審判程序之旨，並聽取當事人、代理人、辯護人
    及輔佐人之意見後，裁定進行簡式審判程序；且受命法官行
    準備程序，與法院或審判長有同一之權限；又簡式審判程序
    之證據調查，不受刑事訴訟法第159 條第1 項、第161 條之
    2 、第161 條之3 、第163 條之1 及第164 條至第170 條規
    定之限制，刑事訴訟法第273 條之1 第1 項、第279 條第2
    項前段、第273 條之2 分別定有明文。被告乙○○所為係犯
    死刑、無期徒刑、最輕本刑為3 年以上有期徒刑以外之罪，
    其於準備程序中就被訴事實為有罪之陳述，經受命法官告知
    簡式審判程序之旨，並聽取公訴人、被告之意見後，本院合
    議庭認為適宜由受命法官獨任進行簡式審判程序，依刑事訴
    訟法第273 條之1 第1 項規定，裁定由受命法官獨任進行審
    判程序，合先敘明。
二、上揭犯罪事實，業據被告於鳳山憲兵隊詢問時、偵查及本院
    審理中供承不諱，且被告於95年6 月28日22時許遭查獲後所
    採集之尿液，經送檢驗之結果，同時呈現鴉片（嗎啡）及甲
    基安非他命陽性反應，此有憲兵司令部刑事鑑識中心中華民
    國95年7 月13日（95）安鑑字第01145 號鑑驗通知書及憲兵
    司令部鳳山憲兵隊偵辦毒品案件嫌犯尿液採證檢驗對照表等
    件附卷可稽，而扣案之疑似海洛因粉末1 包及1 盒（合計淨
    重6.59公克，空包裝重25.8公克），及疑似甲基安非他命晶
    體1 包（驗前淨重34.55 公克，驗後淨重34.53 公克）、1
    包（驗前淨重2.09公克，驗後淨重2.07）、2 包（合計驗前
    淨重2.89公克，驗後淨重2.87公克），經分別送請法務部調
    查局及高雄醫學大學附設中和紀念醫院鑑驗結果，分別含有
    海洛因成分及呈現甲基安非他命陽性反應，此有法務部調查
    局95年8 月1 日調科壹字第220023760 號及高雄醫學大學附
    設中和紀念醫院95年8 月29日報告編號0000-000、0000-000
    、0000-000號檢驗報告等件在卷可稽，又扣案之殘渣袋4 只
    、殘渣瓶1 個、捲煙器1 組、鐵盒2 個（卡通圖案及藍紫色
    ，黑膠帶纏繞）經檢驗均呈現海洛因陽性反應，亦有高雄醫
    學大學附設中和紀念醫院95年9 月25日報告編號0000-000、
    0000-000、0000-000、0000-000、0000-000、0000-000、00
    00-000、0000-000號檢驗報告在卷可佐，扣案之吸食器1 組
    、玻璃球吸食器2 個，及上開鐵盒中卡通圖案者（報告編號
    0000-000）經檢驗並均呈現甲基安非他命陽性反應，亦有前
    開醫院同日報告編號0000-000、0000-000、
    0000-000 、0000-000 號檢驗報告附卷可參，是被告之任意
    性自白核與事實相符，應堪採信。本案事證明確，被告上開
    施用毒品犯行，堪以認定。
三、按觀察、勒戒或強制戒治執行完畢釋放後，5 年內再犯毒品
    危害防制條例第10條施用毒品之罪者，應依法追訴，毒品危
    害防制條例第23條第2 項定有明文。本件被告前因施用毒品
    案件，經本院以94年度毒聲字第2696號裁定送勒戒處所觀察
    、勒戒後，認無繼續施用毒品之傾向，於95年1 月20日觀察
    、勒戒執行完畢釋放，而經臺灣高雄地方法院檢察署檢察官
    以94年度毒偵字第8365號為不起訴處分確定乙節，此有臺灣
    高雄地方法院檢察署刑案資料查註紀錄表、全國施用毒品案
    件紀錄表及臺灣高等法院被告前案紀錄表等件在卷可參，是
    被告於送觀察、勒戒執行完畢釋放後，5 年內再犯本件施用
    毒品罪行，依前開法條之規定，應依法追訴，本院就被告本
    件施用毒品犯行，自得依法論罪科刑。
四、論罪科刑：
  (一)按刑法施行法於94年2 月2 日修正公布，且自公布日起第3
    日即自同月5 日起施行，而依同法第10條之1 規定，94 年1
    月7 日立法院三讀通過修正之刑法（業經總統於同年2 月2
    日，以華總一義字第09400014901 號令公布），自95年7 月
    1 日施行，而按行為後法律有變更者，適用行為時之法律，
    但行為後之法律有利於行為人者，適用最有利於行為人之法
    律，現行刑法第2 條第1 項定有明文，此規定乃與刑法第1
    條罪刑法定主義契合，而貫徹法律禁止溯及既往原則，係規
    範行為後法律變更所生新舊法律比較適用之準據法，是刑法
    第2 條本身雖經修正，但刑法第2 條既屬適用法律之準據法
    ，本身尚無比較新舊法之問題，應一律適用裁判時之現行刑
    法第2 條規定以決定適用之刑罰法律。又本次刑法修正之比
    較新舊法，應就罪刑有關之共犯、未遂犯、想像競合犯、牽
    連犯、連續犯、結合犯，以及累犯加重、自首減輕暨其他法
    定加減原因（如身分加減）與加減例等一切情形，綜其全部
    罪刑之結果而為比較（最高法院95年5 月23日著有95年度第
    8 次刑庭會議決議可資參照。）合先敘明。經查：
    1.本件被告行為後，刑法第56條關於連續犯之規定業於94年
      1 月7 日修正公布刪除，並於95年7 月1 日施行，則被告
      之犯行，因行為後新法業已刪除連續犯之規定，此刪除雖
      非犯罪構成要件之變更，但顯已影響行為人刑罰之法律效
      果，自屬法律變更。本件被告先後多次施用第一級毒品海
      洛因及多次施用第二級毒品甲基安非他命，主觀上顯係基
      於施用第一級毒品及施用第二級毒品之概括犯意，客觀上
      逐次實施數次行為而具連續性，進而侵害同性質之法益，
      惟因其各次行為依一般社會健全觀念，在時間差距上，可
      以分開，在刑法評價上，各具獨立性，每次行為皆可獨立
      成罪，是依修正前刑法第56條之規定，本得適用連續犯規
      定而論以一罪，並得加重其刑至二分之一，惟因修正後刑
      法刪除前開連續犯規定，以致被告前揭分別多次施用第一
      級毒品與多次施用第二級毒品之數次構成要件行為須依法
      分別論以數罪而併罰之，依新法第2 條第1 項規定比較新
      、舊法之結果，仍以行為時即修正前刑法第56條之規定較
      有利於被告（最高法院95年第8 次刑事庭會議決議亦採同
      一見解）。故本件應依修正前刑法第56條作為被告論罪科
      刑之基礎。
    2.修正前刑法第51條第5 款規定：「宣告多數有期徒刑者，
      於各刑中之最長期以上，各刑合併之刑期以下，定其刑期
      。但不得逾20年。」，修正後刑法第51條第5 款規定：「
      宣告多數有期徒刑者，於各刑中之最長期以上，各刑合併
      之刑期以下，定其刑期。但不得逾30年。」，經比較新舊
      法結果，修正後規定並未較有利於被告，是依刑法第2 條
      第1 項前段之規定，仍應依修正前刑法第51條第5 款規定
      。
    3.按被告犯罪後法律有變更，而比較行為時及裁判時之法律
      時，應就與罪刑有關之共犯、未遂犯、結合犯以及累犯加
      重、自首減輕、暨其他法定加減原因與加減例等一切情形
      ，比較其全部之結果，而為整體之適用，不能割裂而分別
      適用新舊法有利之條文（最高法院95年度台上字第3735號
      判決意旨參照）。本件經依前述是否論以連續犯、數罪併
      罰等規定合併比較之結果，認修正後刑法之刪除連續犯之
      規定、提高數罪併罰有期徒刑定應執行刑之最高刑度等相
      關規定，對於被告顯非有利，故應依行為時之修正前刑法
      作為本件被告論罪科刑之依據。
  (二)、核被告所為施用第一級毒品海洛因及第二級毒品甲基安非
      他命之行為，係犯毒品危害防制條例第10條第1 項之施用
      第一級毒品海洛因罪及同條第2 項之施用第二級毒品甲基
      安非他命罪。其持有第一級毒品海洛因及第二級毒品甲基
      安非他命之低度行為，分別為施用第一級毒品海洛因及第
      二級毒品甲基安非他命之高度行為所吸收，不另論罪。其
      先後多次施用第一級毒品海洛因及多次施用第二級甲基安
      非他命之犯行，均時間緊接，各方法相同，分別觸犯構成
      要件相同之罪名，顯均個別基於概括犯意為之，均為連續
      犯，應依修正前刑法第56條之規定分別論以一罪，並加重
      其刑。又被告所犯施用第一級毒品海洛因及第二級毒品甲
      基安非他命之犯行，犯意各別，罪名有異，構成要件不同
      ，應予分論併罰。爰審酌被告經觀察、勒戒後，仍未能戒
      絕其毒癮，且其刑案前科均為施用毒品案件，有臺灣高等
      法院被告前案紀錄表1 份在卷可稽，足證前開保安處安措
      施及處刑均已難矯治其惡性，惟念其於犯罪後坦承犯行，
      且其係因身罹僵直性脊椎炎，為止痛故乃行施用，及所犯
      為自戕行為等一切情狀，分別量處如主文所示之刑，並定
      其應執行之刑，以資懲儆。
五、按沒收係屬從刑，而從刑附屬於主刑，應依主刑所適用之法
    律（最高法院95年5 月23日第8 次刑事庭會議決議參照）。
    查本件扣案之海洛因1 包及1 盒（合計淨重6.59公克，空包
    裝重25.8公克），甲基安非他命1 包（驗前淨重34.55 公克
    ，驗後淨重34.53 公克）、1 包（驗前淨重2.09公克，驗後
    淨重2.07）、2 包（合計驗前淨重2.89公克，驗後淨重2.87
    公克），經送驗結果，分別均含第一級毒品海洛因成分及呈
    現甲基安非他命陽性反應，業如前述，其等包裝因包覆該毒
    品，其上顯留有該毒品之殘渣，而包裝袋與其上殘留之毒品
    ，衡情已難以分析剝離，當應整體視為毒品，不問屬於犯人
    與否，均應依毒品危害防制條例第18條第1 項前段之規定宣
    告沒收銷燬之；至送鑑耗損之海洛因及甲基安非他命既已滅
    失，自無再予宣告沒收銷燬之必要。又扣案之殘渣袋4 只、
    殘渣瓶1 個、捲煙器1 組、鐵盒2 個（卡通圖案及藍紫色，
    黑膠帶纏繞）經檢驗均呈現海洛因陽性反應，有高雄醫學大
    學附設中和紀念醫院95年9 月25日報告編號0000-000、0000
    -000、0000-000、0000-000、0000-000、0000-000、0000-0
    00、0000-000號檢驗報告在卷可佐，扣案吸食器1 組、玻璃
    球吸食器2 個，及上開鐵盒中卡通圖案者（報告編號0000-0
    00）經檢驗並均呈現甲基安非他命陽性反應，亦有前開醫院
    同日報告編號0000-000、0000-000、0000-000、0000-000號
    檢驗報告附卷可參，而上開物品其上所殘留之毒品衡情已難
    以分析剝離，當應整體視為毒品，不問屬於犯人與否，均應
    依毒品危害防制條例第18條第1 項前段之規定宣告沒收銷燬
    之。另扣案之電動攪拌器1 個、空夾鏈袋1 批、空瓶5 個、
    烘乾罩1 個經檢驗均未有毒品陽性反應，有前開醫院報告編
    號0000-000、0000-000、0000-000、0000-000號檢驗報告在
    卷可參，被告並稱該等物品為其私人生活用品，另扣案手機
    4 支、帳冊1 本，均與本件施用毒品犯行無涉，本院復查無
    證據證明前揭物品與被告本案犯行有何相關，爰不予宣告沒
    收，附此敘明。
據上論斷，應依刑事訴訟法第273 條之1 第1 項、第299 條第1
項前段，毒品危害防制條例第10條第1 項、第2 項、第18條第1
項前段，刑法第2 條第1 項前段、第11條、修正前刑法第56條、
第51條第5 款、第9款，判決如主文。
本案經檢察官甲○○到庭執行職務。
中    華    民    國    95    年    10    月    31    日
                  刑事第十六庭  法  官  郭宜芳
以上正本證明與原本無異。
如不服本判決，應於判決送達後10日內，向本院提出上訴狀。
中    華    民    國    95    年    10    月    31    日
                                書記官  陳素徵
附錄本判決論罪法條全文：
毒品危害防制條例第10條：
  施用第一級毒品者，處6月以上5年以下有期徒刑。
  施用第二級毒品者，處3年以下有期徒刑。


司法院資訊處製作；財團法人民間司法改革基金會備份。
